【裁判字號】    97,交聲,965
【裁判日期】    970611
【裁判案由】    違反道路交通管理處罰條例聲明異議
【裁判全文】
臺灣桃園地方法院刑事交通事件裁定     97年度交聲字第965號
原處分機關  交通部公路總局新竹區監理所桃園監理站
異  議  人
即受處分人  甲○○
上列異議人即受處分人因違反道路交通管理處罰條例案件，對於
交通部公路總局新竹區監理所桃園監理站民國97年5 月30日桃監
裁罰字第裁52－DA0000000 號違反道路交通管理事件裁決書所為
之處分聲明異議，本院裁決如下：
    主  文
原處分關於罰鍰新臺幣肆萬伍仟元部分撤銷。
上開罰鍰撤銷部分不罰。
其餘異議駁回。
    理  由
一、按汽車駕駛人飲用酒類或其他類似物後其吐氣所含酒精濃度
    超過每公升0.25毫克或血液中酒精濃度超過0.05﹪以上，不
    得駕車，道路交通安全規則第117 條第2 款定有明文。又按
    汽車駕駛人，駕駛汽車經測試檢定有酒精濃度超過規定標準
    之情形者，處新臺幣（下同）1 萬5 千元以上6 萬元以下罰
    鍰，並當場移置保管該汽車及吊扣其駕駛執照1 年，亦經道
    路交通管理處罰條例（下稱同條例）第35條第1 項第1 款明
    文。且汽車駕駛人有第35條第1 項規定之情形，應接受道路
    交通安全講習，同條例第24條第1 項第2 款亦有明文。
二、原處分意旨略以：異議人即受處分人甲○○於民國96年11月
    11日晚上8 時38分許，騎乘車牌號碼HDU-923 號重型機車行
    經桃園縣桃園市○○路○ 段60號前，經警攔停並測得其吐氣
    所含酒精濃度為每公升0.97毫克，而遭值勤員警當場舉發並
    填製舉發違反道路交通管理事件通知單對受處分人舉發前述
    違反行政法上義務之行為，並移送原處分機關處理，由原處
    分機關於97年5 月30日依道路交通管理處罰條例第35條第1
    項第1 款及違反道路交通管理事件統一裁罰基準及處理細則
    第43、44、67條規定，以桃監裁罰字第裁52－DA0000000 號
    違反道路交通管理事件裁決書，認定受處分人「汽車駕駛人
    酒精濃度超過規定標準（0.55以上）」而裁處罰鍰45,000元
    ，吊扣駕駛執照12個月並應接受道路交通安全講習之處分在
    案。
三、異議意旨略以：伊固不否認有前揭違規事實，然該違規事實
    業經桃園縣政府警察局移送臺灣桃園地方法院檢察署偵辦後
    ，經檢察官認本件違規事實合於緩起訴之法定要件並認以緩
    起訴為適當，而於96年12月31日為96年度偵字29506 號緩起
    訴處分，諭知緩起訴期間為1 年，並應於緩起訴處分確定後
    3 個月內，向財團法人中華民國更生少年關懷協會支付3 萬
    元。又其於97年4 月10日已依前述緩起訴處分所定負擔向財
    團法人中華民國更生少年關懷協會匯款3 萬元。則關於前述
    違規事實既經檢察官為緩起訴處分確定並經依處分內所定應
    履行負擔為履行而執行完畢，基於一事不二罰之原則，自不
    得再就同一違規行為依原裁決書所定之裁處內容重複處罰，
    為此提起異議請為撤銷原處分等語。
四、經查：
（一）本件異議人於被舉發時地，經警攔停測試吐氣所含酒精濃
      度每公升達0.97毫克之事實，為受處分人所不否認，受處
      分人確有道路交通管理處罰條例第35條第1 項第1 款規定
      之違規事實，甚為明確。
（二）按94年2 月5 日公布，95年2 月5 日施行之行政罰法第26
      條規定：「一行為同時觸犯刑事法律及違反行政法上義務
      規定者，依刑事法律處罰之。但其行為應處以其他種類行
      政罰或得沒入之物而未經法院宣告沒收者，亦得裁處之。
      前項行為如經不起訴處分或為無罪、免訴、不受理、不付
      審理之裁判確定者，得依違反行政法上義務規定裁處之」
      ；又「其他種類行政罰」，係指違反行政法上之義務而應
      受裁罰性之不利處分，依行政罰法第2 條規定，包括吊扣
      證照處分。探究上開規定之立法目的，一行為同時觸犯刑
      事法律及違反行政法上義務規定時，由於刑罰與行政罰同
      屬對於不法行為之制裁，而刑罰之懲罰作用較強，故依刑
      事法律處罰即足資警惕時，並無一事二罰再處行政罰之必
      要，且刑事法律處罰，由司法機關依法定程序為之，較符
      合正當法律秩序，應予優先適用；惟罰鍰以外之沒入或其
      他種類行政罰，因兼具維護公共秩序之作用，為達行政目
      的，行政機關得併予裁處。是汽車駕駛人經測試檢定酒精
      濃度超過規定標準之行為，如同時涉犯刑法第185 條之3
      之公共危險罪嫌，依上開行政罰法第26條第1 項規定，道
      路交通主管處罰機關除得依該條項但書規定處以其他種類
      行政罰（例如吊扣駕駛執照）外，應由地方法院檢察署依
      刑事案件程序處理，嗣後如無行政罰法第26條第2 項所規
      定之經不起訴處分或為無罪、免訴、不受理、不付審理之
      裁判確定等事由，即不得依道路交通管理處罰條例第35條
      第1項 第1 款規定裁處行為人罰鍰之行政罰。
（三）按觸犯刑事法律之犯罪行為，除得經檢察官之起訴，並由
      法院審理後，為有罪科刑、無罪、免訴、不受理、不付審
      理之裁判外，如檢察官認該行為所涉為死刑、無期徒刑或
      最輕本刑3 年以上有期徒刑以外之罪，於參酌刑法第57條
      所列事項及公共利益之維護，認以緩起訴為適當者，得定
      1 年以上3 年以下之緩起訴期間為緩起訴處分（刑事訴訟
      法第253 條之1） 。就要件言，緩起訴基本上係認被告有
      犯罪嫌疑，而暫緩起訴，並得課被告予一定之負擔或指示
      （同法第253 條之2 第1 項），此與不起訴處分係因犯罪
      嫌疑不足或其他原因（同法第252 條、第253 條，且不得
      附條件或負擔，顯有不同，可知緩起訴處分是一種刑事處
      罰。又經檢察官為「緩起訴」處分者，於「緩起訴」之猶
      豫期間內，檢察官可對其持續觀察，若認其顯無反省警惕
      之情或根本欠缺反省警惕之能力（即符合刑事訴訟法第25
      3 條之3 第1 項所列3 款情形）者，得依職權或依告訴人
      之聲請，將「緩起訴」處分撤銷，並依法追訴，亦即在緩
      起訴處分之猶豫期間內，刑事訴追程序仍未終局確定，此
      與不起訴處分確定後，刑事訴追程序終結，檢察官原則上
      不得就同一行為再行起訴之法律效果迥異。上開行政罰法
      第26條第2 項並未明列「緩起訴處分」，本不宜擴張解釋
      ，且緩起訴處分性質上亦與不起訴處分不同，自無適用行
      政罰法第26條第2 項規定之餘地。從而，經檢察官為緩起
      訴處分之行為，如同時違反行政法上義務之規定，因已有
      刑事處罰，此時行政機關若另行依法行政裁罰，無異一罪
      二罰，因此參酌行政罰法第26條之立法意旨，違反行政法
      上義務之行為，若同時亦經檢察官另為緩起訴處分時，行
      政機關應不得就同一行為，再為與刑罰相類之罰鍰處分。
（四）異議人因同一事實，業經臺灣桃園地方法院檢察署檢察官
      於96年12月31日以96年度偵字第29506 號為緩起訴處分，
      其期間為1 年，於97年3 月5 日確定等情，有上開刑事偵
      查案件緩起訴處分書及臺灣桃園地方法院檢察署檢察官執
      行緩起訴處分命令通知書、桃園信用合作社跨行匯款回單
      附卷可稽。異議人已依檢察官命令繳納3 萬元予中華民國
      更生少年關懷協會，有前開跨行匯款回單附卷可佐，此固
      非刑法所定刑罰之種類，然已對異議人名譽、心理產生相
      當制約並影響被告之財產等權益，亦應可實質該當行政罰
      法第26條第1 項「依刑事法律」之處罰。原處分機關依道
      路交通管理處罰條例第35條第1 項第1 款規定，對異議人
      上開酒後駕車之違規行為予以裁罰時，除其行為應處以其
      他種類行政罰即吊扣駕駛執照12個月，施以道路交通安全
      講習部分，仍得予以裁處外，就異議人違反行政法上義務
      而受罰鍰新台幣4 萬5 千元部分，依行政罰法第26條第1
      項前段規定，即應依刑事法律處罰之，不得再依上開道路
      交通管理處罰條例等規定裁罰之。
（五）從而，原處分機關依道路交通管理處罰條例第35條第1項
      第1 款規定，裁處吊扣異議人駕駛執照12個月，施以道路
      交通安全講習之其他種類行政裁罰部分，於法並無不合，
      異議人此部分之異議，為無理由，應予駁回。然原處分裁
      處異議人罰鍰45000 元之行政裁罰部分，則有未恰，異議
      人此部分之異議，為有理由，自應由本院撤銷該部分之原
      處分，諭知不罰。
五、據上論斷，依道路交通案件處理辦法第20條前段，裁定如主
    文。
中    華    民    國    97    年    6     月    11    日
                    交通法庭  法  官    連  雅  婷
以上正本證明與原本無異。
如不服本裁定，應於裁定送達後5 日內向本院提出抗告狀。
                              書記官    張  尹  嫚
中    華    民    國    97    年    6     月    25    日


司法院資訊處製作；財團法人民間司法改革基金會備份。
